【裁判字號】    92,家再抗,4
【裁判日期】    920522
【裁判案由】    改定監護人
【裁判全文】
臺灣高等法院民事裁定                              九十二年度家再抗字第四號
     再審聲請人  乙○○
                 丙○○
     代  理  人  李岳霖律師
     再審相對人  甲○○
右當事人間因改定監護人事件，再審聲請人對於中華民國九十二年三月十九日本院九
十二年度家抗字第三七九號確定裁定聲請再審，本院裁定如左：
      主      文
再審之聲請駁回。
聲請程序費用由再審聲請人負擔。
      理      由
一、再審聲請意旨略以：
  (一)證人謝哲興、謝麗珠及張謝麗花等係分別來自再審相對人選定監護人之初，曾共
    同出具「推舉書」之兄弟姊妹，又為利益共同體，渠等於前審九十二年二月二十
    七日開庭之證詞相互勾串，多有不實，或彼此矛盾，甚或無中生有，本院九十二
    年度家抗字第三七九號確定裁定（下稱原確定裁定）不察，遽採為認事用法之基
    礎，顯有民事訴訟法第四百九十六條第一項第十款，證人就判決基礎之證言為虛
    偽陳述之情事。
  (二)兩造之母親即禁治產人謝江紡之醫藥費用早由兩造等平均分擔，此有按月繳交分
    擔額之收據為證，然再審相對人卻私自提領謝江紡之存款，謊稱係為預備支付母
    親之醫藥費用，詎原確定裁定遽採信之，由上開收據可知再審相對人自承領取錢
    款之行為，確已侵害謝江紡之權益。又最近再審聲請人始查知為何數度準備繳納
    醫療費用卻招拒之原因，係因再審相對人於當時委請律師發函警告中興醫院出納
    櫃臺，禁止醫院相關工作人員出示或交付任何有關謝江紡之醫療費用繳納事宜及
    單據予再審聲請人，是原確定裁定如曾審酌上開律師函即可知再審聲請人從未拒
    絕履行對謝江紡之扶養義務，當不會遽以台灣士林地方法院檢察署九十一年度偵
    字第二九二號不起訴處分書理由之記載，而認再審聲請人曾因與其他兄弟姊妹間
    之財務糾紛，率予拒絕履行對謝江紡之扶養義務。是本件有民事訴訟法第四百九
    十六條第一項第十三款，發見未經斟酌之書證，且如經斟酌可受較有利益之裁判
    之情事。
  (三)再審相對人確於持有謝江紡財物時期，意圖為自己所有，持謝江紡所有之七紙上
    海商業儲蓄銀行（下稱上海商銀）定存單（下稱系爭定存單）至銀行辦理提前解
    約領款，因非存款人親自辦理而招銀行拒絕，而原審法院亦有向該銀行函調定存
    單影本，惟原確定裁定卻不加以斟酌，是此有民事訴訟法第四百九十七條，足以
    影響裁判之重要證物漏未斟酌之情事。
二、按民事訴訟法第五百零七條規定，裁定已經確定而有同法第四百九十六條第一項
    或第四百九十七條之情形，固得準用同法第五編再審程序之規定聲請再審，核先
    序明。
三、再審聲請人主張原確定裁定所憑之證言為虛偽陳述云云。惟查民事訴訟法第四百
    九十六條第二項既規定，同條第一項第七款至第十款情形，以宣告有罪之判決已
    確定，或其刑事訴訟不能開始或續行非因證據不足者為限，得提起再審之訴，是
    同條第一項第十款所謂證人就為判決基礎之證言為虛偽陳述者，須證人被宣告有
    罪且其判決已確定，或其刑事訴訟不能再始或續行非因證據不足者，始得提起再
    審之訴，然本件聲請人所指之證人謝哲興、謝麗珠及張謝麗花等並無受有罪判決
    已確定等情形，其據以聲請再審，自無理由。
四、次按民事訴訟法第四百九十六條第一項第十三款所謂當事人發見未經斟酌之證物
    或得使用該證物，係指在前訴訟程序不知有該證物，現始知之，或雖知有此而不
    能使用，現始得使用者而言（最高法院三十二年上字第一二四七號判例參照）。
    且同法第四百九十六條第一項第十三款但書明文規定，以如經斟酌可受較有利益
    之裁判者為限。經查：
  (一)再審聲請人所舉之謝哲興、張秀美簽收單據影本（見本院卷第三二頁），並未能
    舉證證明系爭證物為其於前程序時所不知或雖知之而不能使用，已難謂有再審事
    由。又原確定裁定係認定依兩造父親謝火綸出具之收據所示，再審相對人於八十
    八年十一月十五日、二十九日以卡片提款各四萬一千元、五千元再於同年十二月
    二十日交付謝火綸者，係預備支付謝江紡之醫療費用，且再審相對人自謝江紡上
    海商銀帳戶提領之存款七萬零二十一元，依再審相對人提出之醫院收據、統一發
    票、護理之家零用金使用記錄表、出貨單、復健明細表、名片、免用統一發票收
    據、送貨單、房屋稅繳款書、支出明細表等證物，併依抗告人陳述謝江紡之存款
    係用以支應晚年生活及醫療所需等情，應認係用以支付謝江紡之醫療及日用品，
    故再審相對人保管存摺、印鑑，係為支應謝江紡之醫療費用及日常支出而提領存
    款（見原確定裁定理由第五項）。而上開收據僅足證明謝哲興、張秀美按月有暫
    收、代收母親醫療費用，尚不足證明再審相對人上開提領四萬一千元、五千元或
    七萬零二十一萬元有何不當之處，是縱經斟酌，再審聲請人顯無法受較有利益之
    裁判。
  (二)再審聲請人另主張有未經審酌之書證即再審相對人警告中興醫院之律師函，然該
    律師函未據再審聲請人提出，自不能據為聲請再審之事由，其雖以中興醫院櫃檯
    人員陳述事件始末錄音記錄（見本院卷三三至三四頁），作為確有該律師函存在
    之證明，然依該錄音譯文所載，係於民國九十二年一月七日即前程序時即已存在
    知之證物，再審聲請人據以聲請再審，殊不足取。
五、又按不得再抗告於第三審法院之確定裁定，如就足影響於裁定之重要證物，漏未
    斟酌者，雖得依民事訴訟法五百零七條、第四百九十七條規定聲請再審，然所謂
    「重要證據漏未斟酌」，係指在前程序已經存在並已為證據聲明之證據，而第二
    審法院並未認為不必要而忽略證據聲明未為調查，或已為調查而未就其調查之結
    果予以判斷者而言。查就再審聲請人所稱原確定裁定所漏未斟酌之重要證據，即
    系爭定存單（見原確定裁定卷第一九三至一九九頁），業經原確定裁定於其理由
    第四項敘明：「抗告人（即再審聲請人）提出謝火綸於八十八年五月二十九日出
    具之收據，記載相對人（即再審相對人）於當日將上海商銀存單七紙，面額合計
    五百四十萬元、存摺、印鑑、保管箱鑰匙、謝江紡之
    由謝火綸保管：：：，均僅堪認定相對人移交各該物予謝火綸之事實，難以推論
    相對人侵占謝江紡之財物。：：：抗告人主張相對人曾試圖盜領謝江紡在上海商
    銀之定期存款五百四十萬元云云，為相對人否認，抗告人未舉證以實其說，不足
    憑採。」等語甚明，顯見原確定裁定已就系爭定存單詳為斟酌，依上開說明，再
    審聲請人謂原確定裁定有重要證物漏未斟酌云云，自非實在。再審聲請人復謂再
    審相對人於持有謝江紡印章、定存單時期，曾持系爭定存單至銀行辦理提前解約
    領款，因非存款人親自辦理而招銀行拒絕，可自系爭定存單背面曾遭蓋用「謝江
    紡」印文及於正面由銀行蓋用結清，嗣劃去塗銷可知云云，惟再審聲請人未能舉
    證蓋用謝江紡印文及劃去結清字樣之是次手續，確由再審相對人為之，且確係盜
    領未果，尚不足認依系爭定存單之記載，足影響於裁定之結果，再審聲請人據以
    謂原確定裁定有重要證物漏未斟酌云云，為無可取。從而，其執此提起本件再審
    之聲請，洵屬無據，應予駁回。
六、據上論結，本件再審聲請為無理由，爰裁定如主文。
中      華      民      國    九十二    年      五      月    二十二    日
                                民事第六庭
                                    審判長法  官  蔡    燉
                                          法  官  楊  絮  雲
                                          法  官  黃  莉  雲
右正本係照原本作成。
不得抗告。
中      華      民      國    九十二    年      五      月    二十六    日
                                          書記官  秦  仲  芳


司法院資訊處製作；財團法人民間司法改革基金會備份。
